【裁判字號】    90,上訴,2192
【裁判日期】    900919
【裁判案由】    違反槍砲彈藥刀械管制條例
【裁判全文】
臺灣高等法院刑事判決                            九十年度上訴字第二一九二號
    上  訴  人
    即  被  告  丙○○
    指定辯護人  本院甲○辯護人
右上訴人因違反槍砲彈藥刀械管制條例案件，不服臺灣板橋地方法院八十九年度訴字
第二一九七號，中華民國九十年五月十七日第一審判決（起訴案號：臺灣板橋地方法
院檢察署八十八年度偵字第二五九五六號）提起上訴，本院判決如左：
    主  文
原判決撤銷。
丙○○無罪。
    理  由
一、公訴意旨略以：被告丙○○未經許可持有具殺傷力改造八釐米模型槍（編號ＦＳ
    －九六０七號）一支，藏置於其所駕駛之Ｓ九－四三０二號貨車乘客座後方，於
    民國八十八年十一月三十日上午十一時三十分，在台北縣三重市○○○街一五六
    巷十七號前，為警查獲，並扣得上開改造手槍一枝。因認被告涉犯槍砲彈藥刀械
    管制條例第十條第四項之罪嫌。
二、本件公訴人認被告涉犯右揭罪嫌，要以被告經測謊：「稱繫案槍枝非其所有、放
    置一節，其未將繫案槍枝放置車中，均呈情緒波動反應，應屬說謊」，並有右揭
    槍枝扣案為論據。
三、被告堅詞否認右揭犯行，辯稱右揭車輛是向游鎮茂借的，包槍枝之襯衫是李慶雲
    的，該槍枝有可能是游鎮茂的，亦有可能是李慶雲的等語。經查：
  (一)右揭槍枝係於右開車輛駕駛座椅背後被查獲，此有台北市政府南港分局臨檢現場
    紀錄表在卷可憑（見偵查卷第六頁）。證人即查獲槍枝時在場之警員乙○○於本
    院調查時證稱：該槍枝是用花襯衫包起來放置在駕駛座椅背的後下方，開車之人
    若沒有刻意找，是不會發現該槍枝，查獲後並未在槍枝上採指紋等語（詳見本院
    九十年八月三日訊問筆錄）。
  (二)被告先後於警訊中及偵查中供稱：右揭車輛，伊是於案發前一天，在台北縣土城
    市○○路向綽號「阿木仔」（即游鎮茂）借的，案發當日早上凌晨六、七點左右
    ，伊有載過綽號「李仔」（即李慶雲），花襯衫是「李仔」的，查獲的東西有可
    能是「李仔」放的，伊不知花襯衫有包槍枝等語（詳見偵查卷第四頁、五頁、十
    四頁）。於原審供稱：當天是李慶雲拜託伊去幫他載紙箱，才會在他家樓下被查
    獲等語（詳見原審卷第一七三頁）。
  (三)證人游鎮茂於偵查中證述右揭車輛確是伊借給被告（詳見偵查卷第八十六頁）。
  (四)證人李慶雲於偵查中證稱：八十八年十一月三十日，伊要去台北縣蘆洲市拿送修
    喇叭，伊因沒有車才坐被告駕駛之車，回來時伊有開一段路；花襯衫本來放在他
    車上，到蘆洲市拿回喇叭時下雨，伊才拿花襯衫蓋在箱子上等語（詳見偵查卷第
    三十七頁）。於原審供稱車內之襯衫不是伊的（詳見原審卷第九十四頁、九十五
    頁）。
  (五)綜上：被告於案發前一日才向證人游鎮茂借用右開車輛，並於案發當日駕駛該車
    輛載證人李慶雲前往台北縣蘆洲市載運喇叭，回程並曾將車輛交由李慶雲駕駛，
    由此可見本案自查獲前一日至查獲時止，使用該車輛之人並非僅有被告一人，且
    該件包槍枝之花襯衫，亦無證據證明是被告所有，是扣案之槍枝是否為被告所放
    置，不無疑問。又依證人乙○○所言該槍枝藏放之位置，開車之人若未刻意尋找
    ，不會發現該槍枝，是該槍枝若非被告所放置，被告於借用該車輛之期間，亦未
    必會注意並發現右開車輛之駕駛座椅背後下方有藏放槍枝。此外亦無其他積極證
    據足資證明右揭槍枝確係被告所放置，自難單憑在被告借來之車輛上不易查覺之
    處查獲右揭槍枝即遽認是其所持有。至於被告經檢察官送測謊結果雖認：「其稱
    繫案槍枝非其所有、放置一節，其未將繫案槍枝放置車中，均呈情緒波動反應，
    應屬說謊」，惟一般人會呈現所謂「情緒波動反應」並不以說謊為限，憤怒、緊
    張、害怕等，亦可能呈現「情緒波動反應」，是該測謊結果，雖可供審判上之參
    酌，但尚難作為認定被告有罪之積極證據。又證人李慶雲雖於原審證稱被告曾於
    案發前一、二月，在李宅拿槍枝給伊看云云，惟如上所述，證人李慶雲於案發當
    日曾與被告一同駕駛右揭車輛，其於本案自屬利害關係人，其證詞之真實性有待
    商榷，自難率信。此外復查無其他積極證據足資證明右揭槍枝是被告所持有。是
    被告被訴之犯罪事實，要屬不能證明。
四、原審未經詳查，遽認被告有罪，自有未合。被告上訴否認犯行，為有理由。原判
    決應由本院撤銷改判，並諭知被告無罪之判決。
五、被告經合法傳喚，無正當理由不到庭，爰不待其陳述，逕行判決。
據上論斷，應依刑事訴訟法第三百六十九條第一項前段、第三百六十四條、第三百零
一條第一項前段、第三百七十一條，判決如主文。
本案經檢察官張啟彬到庭執行職務。
中      華      民      國      九十      年    九      月    十九      日
                              臺灣高等法院刑事第二十四庭
                                  審判長法  官  陳  貽  男
                                        法  官  李  世  貴
                                        法  官  陳  憲  裕
右正本證明與原本無異。
檢察官如不服本判決應於收受送達後十日內向本院提出上訴書狀，其未敘述上訴之理
由者並得於提起上訴後十日內向本院補提理由書（均須按他造當事人之人數附繕本）
。
                                        書記官  劉  育  妃
中    華    民    國      九十    年      九        月      二十        日


司法院資訊處製作；財團法人民間司法改革基金會備份。
